臺灣桃園地方法院刑事判決　　　　　　　　　　　　　九十二年度訴字第八三一號
　　公　訴　人　臺灣桃園地方法院檢察署檢察官
　　被　　　告　丙○○
　　指定辯護人　本院公設辯護人　甲○○
　　被　　　告　乙○○
　　指定辯護人　義務辯護律師　方彭年
右列被告等因偽造貨幣案件，經檢察官提起公訴（九十二年度偵字第八四二六號、第
八三六０號），本院判決如左：
    主  文
丙○○意圖供行使之用而收集偽造之通用紙幣，處有期徒刑參年。扣案偽造面額新臺
幣壹仟圓通用紙幣壹張（號碼：ＪＰ七二五０八三ＶＡ）沒收。
乙○○公訴不受理。
    事  實
一、丙○○於民國九十二年四月十五日上午九時許，經由乙○○告知其已收集完畢偽
    造面額新臺幣（下同）一千元通用紙幣（即偽造新版千元紙幣）一批，擬前往新
    竹縣竹東地區消費以換取真鈔，而央求丙○○駕駛向龍潭小客車租賃有限公司所
    承租之車號ＪＪ─０六六八號自用小客車與之會合，俾同赴新竹伺機使用，旋由
    丙○○依約於同日上午十一時許，駕駛車號ＪＪ─０六六八號自用小客車在桃園
    縣楊梅鎮○○路附近與乙○○碰面後，改換由乙○○駕駛車號ＪＪ─０六六八號
    自用小客車搭載丙○○坐於後座，乙○○並將其於前一日即九十二年四月十四日
    下午十八時許，在桃園縣中壢市某不詳名稱之公園門口，以五千元之代價向真實
    姓名年籍不詳綽號「阿信」之成年男子所購買號碼如附表所示之偽造面額一千元
    通用紙幣二十一張（真鈔與偽鈔之兌換比例為一：四，並由綽號「阿信」之成年
    男子免費交付一張偽造面額一千元通用紙幣）置於車號ＪＪ─０六六八號自用小
    客車中央扶手箱上。嗣於同日上午十一時三十分許，二人於抵赴新竹縣竹東鎮○
    ○街一帶停車之際，乙○○乃自中央扶手箱上取出其所收集號碼如附表所示二十
    一張偽造面額一千元通用紙幣供丙○○觀覽，詎丙○○明知乙○○所交付號碼如
    附表所示之二十一張面額一千元通用紙幣均屬偽造之通用紙幣，竟基於意圖供行
    使之用，自行拿取其中一張偽造面額一千元通用紙幣（號碼：ＪＰ七二五０八三
    ＶＡ）而加以收集持有，並置入其皮包內欲趁機行使，適新竹縣警察局竹東分局
    竹東派出所警員田大偉因休假期間途經該處，見丙○○、乙○○停車於該處行跡
    可疑，遂撥打電話回派出所，其後巡邏警員陳增全、蔡鴻鈞於接獲通報後，於同
    日下午十三時三十分許，在新竹縣竹東鎮○○路六十四號前發現車號ＪＪ─０六
    六八號自用小客車乃趨前盤查，丙○○見警前來心虛隨即跳出車外，往附近公寓
    樓上逃逸藏匿，然仍由警員陳增全尋獲丙○○，繼由警員陳增全、蔡鴻鈞於車號
    ＪＪ─０六六八號自用小客車駕駛座底座發現十九張偽造面額一千元通用紙幣、
    於乙○○身上扣得一張偽造面額一千元通用紙幣後，再於丙○○所藏匿之公寓地
    上起獲丙○○丟棄於該處其所收集惟尚未及使用之偽造面額一千元通用紙幣一張
    （號碼：ＪＰ七二五０八三ＶＡ），俟經由丙○○、乙○○之供述始偵悉上情。
二、案經新竹縣政府警察局竹東分局報請臺灣桃園地方法院檢察署檢察官偵查起訴。
    理  由
甲、被告丙○○部分：
一、訊據被告丙○○固坦承與被告乙○○一同乘座車號ＪＪ─０六六八號自用小客車
    至新竹縣竹東地區，後被告乙○○並有拿偽鈔給被告丙○○看，被告丙○○嗣有
    進入查獲地點附近之公寓樓上，其後且與被告乙○○一同為警查獲等情，惟矢口
    否認有何收集偽造通用紙幣之犯行，辯稱：當初我要去新竹找朋友陳有心，住竹
    東東峰路二百多號，確實的號碼我不知道，但陳有心他並不知道我確實要去的時
    間，因當時乙○○說他也要去，乙○○沒有告訴我他要去竹東使用偽鈔，先是由
    他開我的車，到了新竹找不到朋友，我在路邊車上就被警察查獲，我沒有跟乙○
    ○一起去換假鈔，警察當時並沒有在我身上發現偽鈔，偽鈔是從乙○○身上搜出
    來的，車上也沒有偽鈔，是因為乙○○無法把張數交代清楚，就叫我扛，我就迷
    迷糊糊的答應，我身上沒有偽鈔，都是乙○○的，我在警訊、偵查中確實有說我
    持有一張偽鈔，但那是因為警察跟我說一張沒有關係，我在偵查中所說是因為之
    前就這樣說了，所以就一直就樣說，本件跟我無關係，偽鈔是被告乙○○拿給我
    看後我就隨手還給他了，我不是跑掉，是有朋友在那裡，我進入公寓是想去他家
    借廁所，後來發現找錯了，我一下樓就被警察查到云云。
二、然查：
（一）被告丙○○於查獲當日早上九時許，經由被告乙○○之告知其已收集一批偽鈔
      擬前往竹東使用偽鈔而要求被告丙○○駕車前來，被告丙○○乃於同日上午十
      一時許，駕駛向龍潭小客車租賃有限公司所承租之車號ＪＪ─０六六八號自用
      小客車至桃園縣楊梅鎮○○路附近與被告乙○○會合後，因路程不熟，改換由
      被告乙○○駕駛車號ＪＪ─０六六八號自用小客車，被告丙○○則坐於車號Ｊ
      Ｊ─０六六八號自用小客車後座，當時被告乙○○係將二十一張偽鈔置放於中
      央扶手箱後，後於同日上午十一時三十分許，途經新竹縣竹東鎮華街一帶停車
      後，被告乙○○乃將二十一張偽鈔自中央扶手箱拿起供被告丙○○觀看，被告
      丙○○遂自行將其中一張偽鈔拿取收集後置入其皮包內欲趁機行使，適當時新
      竹縣警察局竹東分局竹東派出所警員田大偉休假途經該處，見被告丙○○、乙
      ○○正在數一大疊鈔票乃懷疑係偽鈔，遂撥打電話回派出所，其後巡邏之警員
      陳增全、蔡鴻鈞於接獲通報後，迄同日下午十三時三十分許，為警員陳增全、
      蔡鴻鈞發現車號ＪＪ─０六六八號自用小客車乃向上盤查後查獲之事實，分別
      據被告乙○○（詳臺灣新竹地方法院檢察署九十二年度偵字第二０四一號卷第
      四頁背面至第五頁警訊筆錄稱：「（問：警方於九十二年四月十五日十三時三
      十分在竹東鎮○○里○○路六十四號前巡邏盤查ＪＪ─０六六八號自小客車，
      從你身上查獲到一張仟元偽鈔及你所駛之小自客車ＪＪ─０六六八號上查獲到
      偽鈔共二十一張，是否屬實？）實在。（問：警方在你身上是如何查獲偽鈔？
      所查獲的偽鈔是從何處來的？）是警方攔查叫我把身上的東西拿出來，我就從
      口袋拿出來，警方才發現有偽鈔因而查獲．．．（問：你今日持有偽鈔有何用
      途？有無使用偽鈔向商人買東西以換取真鈔？你向阿信男子購買一張仟元偽鈔
      價值多少？）準備用來買東西換真鈔，．．．偽鈔是我所有的。」等語、同卷
      第二七頁至第二八頁偵訊筆錄稱：「．．．今天早上九點多，我叫他載我來竹
      東，想用用看偽鈔。（問：你有跟丙○○說你要來竹東使用偽鈔？）有。（問
      ：丙○○皮包內的一張千元偽鈔是你給他的？）不是，是他自己拿的，我將偽
      鈔放在他車上，他可能好奇。．．．（問：你要給丙○○什麼好處？）沒有想
      那麼多。）」等語、本院九十二年十月二十三日準備程序筆錄第三頁至第四頁
      及第五頁稱：「．．．我有拿其中的一張給丙○○看，後來我開車看到警察，
      被攔下來後，丙○○開了車門就要跑，我想說車上有沒有什麼東西，楊為何要
      跑？丙○○就跑掉了，他後來如何被抓的我不知道，後來我聽說他是在一棟公
      寓的樓上被警察查獲的。在丙○○身上被查獲一張，我身上被查獲幾張我忘記
      了，其他的偽鈔均是在車上的手煞車處被查獲到。」、「二、警員之職務報告
      內容有誤，偽鈔都是放在車上手煞車旁，當時我拿給丙○○看過後，就一直放
      在那裡。．．．四、共犯丙○○在警訊中所述不實在，我是整疊偽鈔拿給丙○
      ○看的，他是否有拿取幾張我不知道，後來就將其他偽鈔都放在手煞車旁，我
      身上是否還有偽鈔我記不清楚。對於丙○○在偵查中所述內容無意見，那張偽
      鈔確實是我拿給他的。」等語、本院九十二年十二月三十日審判筆錄第九頁至
      第十頁稱：「（問：你是否曾在偵查中供稱，有跟丙○○說第二天要去新竹用
      假鈔？）我沒有這樣講，後改稱忘記了。（問：你是否有說偽鈔是你給丙○○
      的？）不是我給他的，我發現後是偽鈔時，我跟丙○○說，他拿起來看，隨手
      放在身上，又稱有沒有放在身上我不知道。．．．（問：方才稱丙○○拿一張
      去看，究竟有無還給你？）我不知道，當時我是把偽鈔放在駕駛座旁的中央扶
      手箱上面，後來我拿給在後座的丙○○看，我則繼續開車，所以他是否有拿走
      一張我不清楚，後來警察查獲時，可能滑落在腳踏板處。」等語）及證人陳增
      全（詳本院九十二年十二月三十日審判筆錄第五頁至第七頁稱：「（問：查獲
      情形？）有一位同事田大偉他看到有人在竹東鎮○○街，有一位可疑人士，坐
      在車號ＪＪ○六六八車上在數一大疊的鈔票，懷疑是偽鈔，當天田大偉休假，
      打電話回派出所通報，我當時剛好在巡邏，接獲通知趕往該地，確什麼也沒有
      看到。後來就繼續巡邏，後來到了竹東鎮○○路，突然看到該小客車，停在路
      邊，我就上前盤查，當時車上有二人，本來二人都要跑，乙○○坐在駕駛座上
      ，丙○○則是坐在後座。當時丙○○跑出車外，我就追他，他跑到一棟民宅公
      寓的樓上，後來我去追將他找下來，他並沒有反抗，當時我先在車上查獲偽鈔
      後才對被告二人搜身，後來在乙○○的身上也有找到偽鈔。至於丙○○身上並
      沒有查獲偽鈔，但是我們回到該民宅樓上去找，有在地上找到一張偽鈔。事後
      我們問丙○○，他有承認是他丟在那裡的。（問：有無詢問被告二人偽鈔之來
      源？）丙○○說那張偽鈔是他自己拿的，乙○○則是說偽鈔都是跟別人買的，
      至於丙○○那張偽鈔乙○○說是丙○○自己拿的，並不是他主動給的。（問：
      對於丙○○於審理中稱身上並沒有扣到偽鈔，有何意見？）確實沒有在被告身
      上查得偽鈔，但在民宅樓上地下找到的那張偽鈔，丙○○有承認是他丟的。．
      ．．我當時是跟另一位同事巡邏，我去追丙○○，另一位同事看守乙○○，我
      們先在乙○○的身上找到一張偽鈔，才去找丙○○，等把丙○○追回來後，在
      他身上並沒有搜到偽鈔，我們才沿路回去找，並在民宅樓上的地下找到一張偽
      鈔，至於車上的偽鈔，則是回到派出所後才搜出來的。（問：地上找到的偽鈔
      上，是否有檢驗指紋？）無，因為丙○○有承認這張偽鈔是他的。」等語）證
      述在卷，核與被告丙○○於警訊時（詳臺灣新竹地方法院檢察署九十二年度偵
      字第二０四一號卷第六頁至第六頁背面警訊筆錄稱：「．．．我因持有仟圓偽
      鈔一張被警於九十二年四月十五日十三時三十分在竹東鎮○○路六四號前查獲
      。．．．（問：一張仟圓偽鈔從何來？）我於九十二年四月十五日早上十一時
      三十分從自小客ＪＪ─０六六八車上拿的，乙○○知道，我與朋友乙○○一起
      被警查獲，警方從乙○○身上查獲仟圓偽鈔一張、從車中腳踏板又查獲十九張
      仟圓偽鈔都是乙○○所持有。（問：你與乙○○至竹東鎮做什麼？由何處出發
      ？幾點出發？）由乙○○駕ＪＪ─０六六八自小客，我坐後座，ＪＪ─０六六
      八自小客車是我向龍潭自小客租賃有限公司租用，裕隆牌、藍色、一五九七Ｃ
      Ｃ，我順道至竹東找朋友，由我駕車至桃園縣楊梅鎮○○路與乙○○會合，因
      新竹縣竹東鎮我不熟，改由乙○○駕車，我坐後座，今早十一時出發。（問：
      你拿一張仟圓偽鈔作何用？）我好奇拿一張帶著，我不知道乙○○有無使用。
      」等語）及偵查中（詳臺灣新竹地方法院檢察署九十二年度偵字第二０四一號
      卷第二六頁至第二八頁偵訊筆錄稱：「（問：ＪＪ─０六六八號自小客車何人
      的？）我租的，我朋友開汽車出租行，我跟他租，從三月中租到現在。．．．
      （問：你皮包內一張千元偽鈔何來？）在車上拿的，因為好奇。（問：有無使
      用過這些偽鈔？）沒有。」等語）供述之情節相符，並有號碼如附表所示之偽
      造面額一千元通用紙幣二十一張照片（詳臺灣新竹地方法院檢察署九十二年度
      偵字第二０四一號卷第九頁）、號碼如附表所示之偽造面額一千元通用紙幣影
      本（詳臺灣新竹地方法院檢察署九十二年度偵字第二０四一號卷第十頁至第十
      三頁）、車號ＪＪ─０六六八號自用小客車車籍作業系統─查詢認可資料（詳
      臺灣新竹地方法院檢察署九十二年度偵字第二０四一號卷第十三頁，載車號Ｊ
      Ｊ─０六六八號自用小客車係龍潭小客車租賃有限公司所有）等附卷可稽，復
      有號碼如附表所示之偽造面額一千元通用紙幣二十一張扣案可資佐證，而前開
      查扣之面額一千元通用紙幣二十一張，經送中央銀行發行局鑑定結果認「新竹
      縣警察局竹東分局檢送可疑之新版新臺幣千元券二十一張（號碼：ＪＰ七二五
      ０八三ＶＡ一張、ＤＲ七０四八六八ＺＢ二十張），經鑑定結果均屬偽鈔。該
      等偽鈔均以彩色噴墨方式仿印，號碼ＤＲ七０四八六八ＺＢ者以透明漆仿隱藏
      字，無凹版印紋凸起效果，紙質與真鈔不同，部分螢光筆繪製仿紙張螢光纖維
      絲，水印以灰色墨仿製，部分安全線以灰色墨在紙張背面仿製，另均以黏貼箔
      膜（含面額數字）仿鈔券正面五段裸露部分，左下角面額數字以亮光物質仿折
      光變色油墨。」，此有中央銀行發行局九十二年四月二十五日台央發字第０九
      二００二三五二一號函附卷可稽（詳臺灣桃園地方法院檢察署九十二年度偵字
      第八四二六號卷第二二頁及第二四頁），堪認扣案之面額一千元通用紙幣二十
      一張確均屬偽造之通用紙幣無誤，從而被告丙○○對其當日係要前往竹東地區
      行使偽鈔通用紙幣而自行向被告乙○○收集一張偽造面額一千元通用紙幣乙節
      應可認定。
（二）又號碼如附表所示二十一張偽造面額一千元通用紙幣均係被告乙○○於九十二
      年四月十四日下午十八時許，在桃園縣中壢市某不詳名稱之公園門口，以五千
      元之代價向真實姓名年籍不詳綽號「阿信」之成年男子以五千元代價所購買而
      收集等情，亦據被告乙○○於警訊時（詳臺灣新竹地方法院檢察署九十二年度
      偵字第二０四一號卷第四頁背面警訊筆錄稱：「．．．是昨天向一名叫阿信的
      人購買的，真實的姓名及住處我不知道。（問：偽鈔是於何時？何地？購買的
      ？）二十一張偽鈔是於九十二年四月十四日約十八時在桃園縣中壢市公園門口
      向一名中阿信購買的，真實的姓名及住處我不知道。」等語）及偵查中（詳臺
      灣新竹地方法院檢察署九十二年度偵字第二０四一號卷第二六頁至第二七頁偵
      訊筆錄稱：「（問：扣案的二十一張千元偽鈔是何人的？）我的，昨天晚上在
      桃園縣中壢市一處公園跟一個叫『阿信』的人，用五千元買二十張，他送一張
      。（問：你買偽鈔時丙○○在場？）不在。（問：你何時跟丙○○見面？）昨
      天晚上七、八點有跟丙○○見面，後來就各自回家睡覺。」等語）分別供明在
      卷，雖被告乙○○於本院調查、審理時改稱當日是要到竹東買安非他命，扣案
      號碼如附表所示偽造面額一千元通用紙幣係因向三十多歲之男子購買一千元安
      非他命認為不錯後，再向之購買二萬元，後來因為覺得不好認有羼水，該男子
      退還結果發現係偽鈔云云（詳本院九十二年十月二十三日準備程序筆錄第三頁
      至第四頁稱：「（問：請陳述關於本件之答辯要旨？）當時丙○○並不知道我
      要去買安非他命，因為他有車，所以我叫他載我去。當場我先跟該名三十多歲
      的男子買壹仟元的安非他命試用，覺得他的成份不錯，所以我就跟他說我要買
      二萬元，他說他要回去拿，我在車上等他，後來她拿來時，我給他二萬元，但
      是看了東西我覺得不好，好像有羼水，我說我不要買了，他就拿二萬元還給我
      ，結果等他離去後，我才發現他交給我的錢是偽鈔，我有拿其中的一張給丙○
      ○看，後來我開車看到警察，被攔下來後，丙○○開了車門就要跑，我想說車
      上有沒有什麼東西，楊為何要跑？丙○○就跑掉了，他後來如何被抓的我不知
      道，後來我聽說他是在一棟公寓的樓上被警察查獲的。在丙○○身上被查獲一
      張，我身上被查獲幾張我忘記了，其他的偽鈔均是在車上的手煞車處被查獲到
      。」等語、本院九十二年十二月三十日審判筆錄第十二頁稱：「（問：你買安
      非他命如何買？幾次？多少錢？）當天先買壹仟元，馬上吸用，覺得不錯，所
      以又立刻向那人買了二萬元，但後來發現有羼水，品質不佳，我要求退貨，想
      不到退來的錢是假鈔，當時我曾有離開該地。（問：既然如此，應該僅退二萬
      元既二十張壹仟元，為何本件總共查獲二十一張千元假鈔？）那人真的是這樣
      退我二十一張千元紙鈔，為何如此我也不知道。」等語），然倘被告乙○○係
      因購買安非他命遭退款始發現係偽鈔乙節為真，何以於警訊時、偵查中卻稱係
      向綽號「阿信」之成年男子以五千元所購買，又倘扣案之偽鈔係被告乙○○因
      購買安非他命後因認品質不佳而由出售安非他命之三十餘歲男子所退，何以被
      告乙○○係先購買一千元安非他命認為品質不錯始再行購買二萬元安非他命，
      則該出售安非他命之三十餘歲男子既僅出售二萬元安非他命，又何以反退還二
      萬一千元之偽鈔予被告乙○○，俱見被告乙○○於本院調查、審理時始翻異前
      詞辯稱扣扣案之二十一張偽造面額一千元通用紙幣係因以真鈔購買安非他命遭
      退還二十一張偽造面額一千元通用紙幣云云，均非事實，而係翻異圖免之詞，
      不足採信。
（三）再被告丙○○查獲當日係擬與被告乙○○前往竹東地區消費兌換真鈔，業如前
      述，如依被告丙○○所辯當日被告丙○○係要至竹東拜訪友人陳有心，何以被
      告乙○○迭於警訊、偵查中皆供稱係欲前往竹東地區消費行使偽鈔，參以被告
      乙○○於本院調查、審理時復改稱當日是被告乙○○自己要到竹東買安非他命
      ，並非隨同被告丙○○到竹東拜訪朋友，扣案偽鈔係因向三十多歲之男子購買
      一千元安非他命認為不錯後，再向之購買二萬元，後來因為覺得不好認有羼水
      ，該男子退還結果發現係偽鈔云云，亦如前述，如被告丙○○當日確係要至竹
      東訪拜朋友陳有心，何以被告乙○○卻反供稱係自己要到竹東購買安非他命，
      二者顯互相矛盾而有瑕疵，況與事實不符，益徵被告丙○○前揭所辯查獲當日
      原係要到新竹拜訪友人陳有心，被告乙○○當日沒有事先告知要到竹東地區行
      使偽鈔云云，亦係事後卸飾之詞，無法採憑。
（四）另被告丙○○係於被告乙○○交付二十一張偽造面額一千元通用紙幣時，自行
      拿取其中一張而收集，復如前述，其後於警員陳增全、蔡鴻鈞查獲當時，被告
      丙○○係因見警員趨前盤查乃跳出車外往附近公寓樓上藏匿，然仍為警員陳增
      全發現，並於車號ＪＪ─０六六八號自用小客車車內駕駛座底座發現十九張偽
      造面額一千元通用紙幣、於被告乙○○身上扣得一張偽造面額一千元通用紙幣
      ，繼於被告丙○○藏匿之公寓地上發現一張偽造面額一千元通用紙幣，隨即警
      員向被告丙○○、乙○○二人問明前開偽鈔何來，被告丙○○供稱於公寓地上
      尋獲之一張偽造面額一千元通用紙幣係其於躲藏於公寓時所丟棄，且係被告丙
      ○○自行向被告乙○○拿取收集等情，業據證人陳增全到庭結證明確，亦詳如
      前述，觀諸被告乙○○於本院調查時復一再供稱於被告楊嘉盛確有被查獲一張
      偽鈔（詳本院九十二年十月二十三日準備程序筆錄第三頁及第五頁稱：「在丙
      ○○身上被查獲一張，我身上被查獲幾張我忘記了。」、「對於丙○○在偵查
  中所述內容無意見，那張偽鈔確實是我拿給他的。」等語），再佐以被告丙○
      ○多次陳稱警訊、偵查中所言均係出於自己自由意識等節（詳本院九十二年十
      月二十三日準備程序筆錄第六頁稱：「四、對於你在警訊、偵查中所述無意見
      ，我當時確實是這樣供述的，但是是警察跟我說這樣筆錄比較好做，後來在檢
      察官偵查中因為之前這樣說，所以就一直這樣說了，這都是出於我自己的自由
      意識陳述的。」等語、本院九十二年十二月三十日審判筆錄第十四頁至第十五
      頁稱：「（問：在警訊偵查及本院前次訊問中所說的話是否實在？提示筆錄並
      告以要旨）我在警訊、偵查中確實有說我持有一張偽鈔，但那是因為警察跟我
      說一張沒有關係，而且筆錄比較好做，所以才這樣說，但是警察並沒有對我刑
      求、恐嚇。」等語），益徵被告丙○○於警訊時、偵查中所述應為真實，堪以
      採信，顯見被告丙○○所辯偽鈔係在乙○○身上搜出，車上沒有偽鈔，於警訊
      、偵查中所供係因被告乙○○要其扛一張，伊就迷迷糊糊的答應，且警察說一
      張沒有關係，因在警訊如此答，所以偵查中也如此陳述，被告乙○○於交付偽
      鈔後伊就隨手還他，跑到附近公寓樓上是要借廁所因為有朋友在那裡，不是要
      逃跑，後來因為發現找錯了所以下樓就被警察查獲云云，亦均係臨訟避就之詞
      ，要非屬實，無法採憑；再按「被告之自白，非出於強暴、脅迫、利誘、詐欺
      、疲勞訊問、違法羈押或其他不正之方法，且與事實相符者，得為證據。」，
      刑事訴訟法第一百五十六條第一項定有明文，被告丙○○、乙○○（詳本院九
      十二年十二月三十日審判筆錄第八頁至第九頁稱：「（問：你在警訊中、偵查
      中及審判中所述是否實在？筆錄是否有看過？）警訊中不實在，．．．但是是
      照我的陳述所記載的。檢察官前所述也不實在，也是同樣的情形，也是照我陳
      述所記載。」等語）皆供稱其於警訊時及偵查中所為陳述均出於其自由意識，
      並未遭刑求、恐嚇，業如前述，並據本院傳訊查獲警員陳增全到庭結證明確（
      詳本院九十二年十二月三十日審判筆錄第八頁稱：「（問：四月十五日的乙○
      ○警訊筆錄是否是證人所製作的？內容是否據實記載？）是的，內容均據實記
      載。」等語），揆諸前開說明，被告丙○○、乙○○二人於警訊時及偵查中之
      自白非出於強暴、脅迫、利誘、詐欺、或其他不正之方法所取得，則被告二人
      之自白既出於任意性，而具有證據能力，從而被告丙○○、乙○○二人於本院
      準備程序時就渠等於警訊時及偵查中自白之證據能力有爭議乙節（詳本院九十
      二年十月二十三日準備程序筆錄第六頁），然此部分因被告二人均供稱係出於
      自由意識下所為陳述，且與證人陳增全所述情節相符，準此，被告丙○○、乙
      ○○之警訊及偵查中所為自白自有證據能力，一併敘明。
（五）末被告丙○○之辯護人於本院審理時另以「被告丙○○於警訊、偵查時所言不
      實，被告丙○○從未收集、行使偽鈔」云云，為被告丙○○置辯，惟查被告丙
      ○○於警訊、偵查時所言係出於被告丙○○自由意識所陳述，且與同案被告乙
      ○○及證人陳增全所情節相符，均已詳如前述，辯護人未附理由所為前開置辯
      ，自無可採，尚無從執為有利於被告丙○○之認定。
三、綜上所述，被告丙○○所辯均為臨訟編篡之詞，不足採信。本案事證已臻明確，
    被告丙○○犯行已堪認定，應予依法論科。
四、臺灣銀行發行之新臺幣自五十年七月一日中央銀行在臺復業後，係受中央銀行之
    委託代理發行，具有國幣之功能，依司法院大法官會議五十一年十二月十九日議
    決釋字第九十九號解釋對偽造行為者，應依妨害國幣懲治條例論科，且中央銀行
    發行新臺幣辦法第二條復明定臺灣銀行發行之新臺幣係屬國幣。又按「刑法第一
    百九十六條所謂貨幣係指硬幣而言，原判決既認上訴人先後行使偽造之新臺幣幣
    券，自係連續行使偽造之通用紙幣，乃竟論以連續行使偽造之通用貨幣罪，顯有
    違誤。」，最高法院六十三年度臺上字第二一九四號判例亦有明揭。又刑法第一
    百九十六條第一項之收集，乃謂收藏蒐集之意，本罪以意圖供行使之用而為收集
    之行為為要件，即圖以偽幣作為真幣使用之目的而為收集，查被告丙○○意圖供
    行使之用，自被告乙○○所交付之二十一張偽造面額一千元通用紙幣中收集一張
    偽造面額一千元通用紙幣，核其所為，係犯刑法第一百九十六條第一項後段之意
    圖供行使之用而收集偽造通用紙幣罪，雖公訴人於本院審理時，於陳述起訴要旨
    復補充認被告丙○○係與被告乙○○共同涉犯刑法第一百九十六條第三項、第一
    前段之行使偽造紙幣未遂罪嫌（詳本院九十二年十二月十六日審判筆錄第三頁）
    ，惟按「被告或共犯之自白，不得作為有罪判決之唯一證據，仍應調查其他必要
    之證據，以察其是否與事實相符。」，刑事訴訟法第一百五十六條第二項定有明
    文，經查此部分僅有被告乙○○於警訊、偵查時之片面供述（詳臺灣新竹地方法
    院檢察署九十二年度偵字第二０四一號卷第五頁警訊筆錄稱：「（問：你今日持
    有偽鈔有何用途？有無使用偽鈔向商人買東西以換取真鈔？你向阿信購買一張仟
    元偽鈔價值多少？）準備用來買東西換真鈔，有使用但沒有換成功。」等語、同
    卷第二六頁至第二八頁偵訊筆錄稱：「（問：警察為何盯上你們？）今天中午我
    有拿一千元偽鈔，去竹東市場買東西，商家跟我說是偽鈔，不肯收，我就拿真鈔
    跟他買，可能是這樣所以才被盯上，丙○○當時在車上等，我下去買。」等語）
    ，雖警員陳增全曾出具偵查報告內容係載「警方接獲民眾報案，有一部車號ＪＪ
    ─０六六八號自用小客車車上有偽鈔正在竹東鎮上找民眾兌換，警方於九十二年
    四月十五日十三時三十分在竹東鎮○○里○○路六十四號前發現車號ＪＪ─０六
    六八號自用小客車乃趨前盤查，車上有乙○○坐於駕駛座及丙○○坐於後座，警
    方在乙○○身上查獲到二十張千元偽鈔在丙○○身上查獲到一張千元偽鈔，帶回
    所偵辦。」（詳臺灣新竹地方法院檢察署九十二年度偵字第二０四一號卷第六頁
    ），惟按「法警某甲在偵查中之調查報告，係根據某乙之陳述，而據其同時附呈
    之某乙切結，僅稱民聞確係某丙（即被告）將某丁傷害後因傷身死，經區長調處
    雙方不欲成訟云云，仍係傳聞之詞，雖報告內曾將該莊民眾所述某丁之被害情形
    聲敘甚詳，但其就詢之莊民，是何姓名，並未記載，歷審亦未向該警訊明，令其
    到庭作證，此項調查報告，自難認有合法之證據能力。」（參最高法院二十九年
    度上字第二六四一號判例），嗣警員陳增全於本院傳訊到庭結查獲之經過係經由
    派出所警員田大偉因休假期間途經該處，見被告丙○○、被告乙○○停車於該處
    形異可疑，遂撥打電話回派出所，其後巡邏警員陳增全、蔡鴻鈞於接獲通報後，
    始於九十二年四月十五日下午十三時三十分許，在新竹縣竹東鎮○○路六十四號
    前發現車號ＪＪ─０六六八號自用小客車乃趨前盤查而查獲，並非如偵查報告內
    容所載係因民眾檢舉被告等正在以偽鈔換取真鈔等情（詳本院九十二年十二月三
    十日審判筆錄第五頁至第六頁稱：「（問：何職？）竹東派出所員警，本案查獲
    警員。（問：查獲情形？）有一位同事田大偉他看到有人在竹東鎮○○街，有一
    位可疑人士，坐在車號ＪＪ○六六八車上在數一大疊的鈔票，懷疑是偽鈔，當天
    田大偉休假，打電話回派出所通報，我當時剛好在巡邏，接獲通知趕往該地，確
    什麼也沒有看到。後來就繼續巡邏，後來到了竹東鎮○○路，突然看到該小客車
    ，停在路邊，我就上前盤查，當時車上有二人，本來二人都要跑，乙○○坐在駕
    駛座上，丙○○則是坐在後座。」等語），依刑事訴訟法第一百五十九條之四第
    一款及前揭判例所示，自無從作為證明被告乙○○所自白犯罪事實具有相當程度
    真實性之補強證據，亦尚無從執此作為認定被告丙○○共同涉犯行使偽造紙幣未
    遂罪嫌之證據，本院復查無其他積極、確切證據足以證明被告丙○○確有已經行
    使偽造通用紙幣未遂之情事，被告丙○○否認此部分犯罪，尚堪採取，雖公訴人
    補充被告丙○○係犯同條第三項、第一項行使偽造紙幣未遂罪，尚有未洽，惟此
    行使偽造通用紙幣未遂部分既與檢察官前開起訴論罪之意圖供行使之用而收集偽
    造通用紙幣罪部分具有實質一罪關係及吸收關係（高度行為吸收低度行為），故
    不另為無罪之諭知，併此敘明。至被告乙○○收集二十一張偽造面額一千元通用
    紙幣後，被告丙○○始於如事實欄所示之時間、地點，意圖供行使之用而自行拿
    取收集偽造面額一千元通用紙幣，二人自無所謂犯意之聯絡或行為之分擔，與刑
    法第二十八條無涉，亦一併敘明。審酌被告丙○○為圖謀不法利益，竟收集偽造
    通用紙幣之犯罪動機，非但威脅通用紙幣之正常流通秩序，亦對社會治安造成負
    面影響，破壞正常金融秩序，其所生危害非可謂輕，此外，並參酌其素行狀況（
    五年內未曾有有期徒刑執行完畢之狀況，有被告丙○○臺灣高等法院檢察署刑案
    紀錄簡覆表一份在卷足憑）、所收集偽造通用紙幣僅只一張、收集之偽造通用紙
    幣尚未使用及犯罪後猶飾詞狡辯態度不佳、屢經本院合法傳喚經通緝始到案等一
    切情狀，量處如主文所示之刑。
五、按「沒收為從刑之一種，其宣告以有主刑之存在為前提，故如諭知被告無罪，或
    被告所犯者為他罪，而與案內扣押之物全然無關時，該扣押物，即不得對之宣告
    沒收。」，最高法院八十五年度臺上字第三七五七號判例可資參照，從而「按違
    禁物係指法令禁止持有之物而言，刑法上之偽造貨幣罪章並無處罰持有偽造新臺
    幣之罪，偽造之新臺幣自非違禁物。依刑法第二百條沒收之偽造紙幣，以構成同
    法分則第十二章所定各罪之偽造紙幣為限，否則該偽造之紙幣即不得適用該條沒
    收之（本院三十年上字第二０一四號判例參照）。本件被告等被訴意圖供行使之
    用，而收集偽造之新臺幣罪，即已諭知無罪，依照首揭說明，其持有偽造之新臺
    幣伍百元券六張，自不得依刑法第二百條宣告沒收。」，最高法院八十年度臺上
    字第五０五八號判決亦有明揭。查扣案被告丙○○所收集之偽造面額一千元通用
    紙幣（號碼：ＪＰ七二五０八三ＶＡ）一張係被告丙○○意圖供行使之用所收集
    ，係屬偽造通用紙幣，應依刑法第二百條規定宣告沒收。至於扣案其餘號碼如附
    表所示之偽造面額一千元通用紙幣二十張，雖係本件查獲時警方一併查扣之物，
    惟此二十張偽造面額一千元通用紙幣並非被告丙○○所收集，亦查無任何積極事
    證足資證明此部分與前揭被告丙○○遭起訴論罪部分具有何等裁判上一罪關係，
    尚難認該等二十張偽造面額一千元通用紙幣與被告丙○○具有何等關連，爰不予
    宣告沒收。
乙、被告乙○○部分：
一、檢察官起訴意旨另略以：被告乙○○意圖供行使之用，於九十二年四月十四日十
    八時許，在桃園縣中壢市某處公園，向年籍不詳綽號「阿信」之成年男子，以一
    筆四之比率換購千元偽造紙鈔二十一張，被告乙○○於翌日上午九時許，攜帶千
    元偽鈔二十一張，與被告丙○○相約在桃園縣楊梅鎮○○路會合，由被告丙○○
    駕駛車號ＪＪ─０六六八號自用小客車，前往新竹縣竹東鎮假借購物以騙取現金
    ，被告乙○○持千元偽鈔前往竹東市場購物時，為商家識破後通知員警前往，於
    同日十三時三十分許，在新竹縣竹東鎮○○路三十號前，發現由被告乙○○所駕
    駛之車號ＪＪ─０六六八號自用小客車，當場攔檢，在被告乙○○、丙○○身上
    各起出千元偽鈔一張，並在車上起出十九張千元偽鈔，被告乙○○竟食髓知味，
    另行起意，意圖供行使之用，於九十二年五月三日十八時許，在桃園縣中壢市○
    ○路某處，自年籍不詳綽號「小麗」之成年女子處，收集千元偽造紙鈔十七張，
    藏置於其所駕駛之車牌號碼JJ—０六六八號自小客車手煞車夾縫處，於翌日十五
    時許，行經國道三號公路南向七十二公里處，為警查獲，因認為被告乙○○涉犯
    刑法第一百九十六條第三項、第一項前段之行使偽造通用紙幣未遂罪嫌及同法第
    一百九十六條第一項後段之收集偽造通用紙幣罪嫌。
二、按已經提起公訴或自訴之案件，在同一法院重行起訴者，應諭知不受理之判決，
    並得不經言詞辯論為之，刑事訴訟法第三百零三條第二款、第三百零七條分別定
    有明文；再同一案件繫屬於有管轄權之數法院者，由繫屬在先之法院審判之，刑
    事訴訟法第八條前段亦有規定，而連續犯係裁判上之一罪，故連續犯之行為業經
    就一部起訴者，依審判不可分原則，其效力即及於全部，就連續犯之其他部分行
    為，自不得再行起訴，如再行起訴，就重行起訴部分，揆諸前開說明，自應諭知
    不受理判決。次按「林志強持該偽造之仟元券至台北市○○街夜市場購買菜餚八
    十元，予以行使後，復意圖供行使之用而收集（購買）偽造通用紙幣，其收集偽
    造通用紙幣之低度行為，應為行使之高度行為所吸收，應論以行使偽造之通用紙
    幣罪。公訴意旨雖未敘及林志強於七十八年九月間持偽鈔至廣州街夜市場行使，
    但此與起訴部分有吸收關係，自得併予裁判。」，最高法院八十年度臺上字第九
    四六號判決亦有明揭，從而意圖供行使之用而收集偽造之通用紙幣係屬低度行為
    ，至行使偽造之通用紙幣，則係屬高度行為，二者具有實質上一罪之吸收關係，
    是以檢察官起訴書雖認被告乙○○所犯意圖供行使之用而收集偽造之通用紙幣罪
    與所犯行使偽造之通用紙幣罪，二者係犯意個別，行為不同，請予分論併罰（詳
    起訴書第三頁），尚有未洽，收集行為應為行使行為所吸收，合先敘明。
三、查被告乙○○基於行使偽造紙幣之概括犯意，於九十二年三月八日十五時三十分
    許，在桃園縣中壢市○○○路二一六號黃昏市場內，持面額一千元之偽造紙幣，
    向陳仲輝購買鳳梨釋迦三顆共計一百四十元，並自陳仲輝處收受上開鳳梨釋迦及
    餘款八百六十元後，又故計重施，再持面額一千元之偽造紙幣，向張阿月購買二
    斤蛤仔共計八十元，張阿月於交付上開蛤仔及餘款九百二十元後，始發覺該千元
    紙鈔有異，報警當場查獲，扣得千元偽造紙幣（ＥＭ七五五六九一ＥＵ、ＦＥ二
    七一六八五ＥＶ、ＪＫ七八五三六三ＵＹ、ＪＫ七八五三七八ＵＹ、ＬＸ九八二
    七一六ＱＷ、另一張無號碼）六張等犯行，業據臺灣桃園地方法院檢察署檢察官
    於九十二年四月二十七日以九十二年度偵字第四三四四號提起公訴，且於九十二
    年五月十九日由本院以九十二年度訴字第七００號被告乙○○偽造貨幣刑事案件
    審理中，嗣臺灣桃園地方法院檢察署檢察官並於九十二年六月二十日以被告乙○
    ○另再於九十二年六月十一日十二時五十分許，在桃園縣中壢市○○路○段三七
    一號「一００點」超商，欲行使偽造通用紙幣付款時，經超商店員發覺報警查獲
    ，並於被告乙○○身上扣得偽造面額一千元通用紙幣三張，因而分九十二年度偵
    字第一０五００號被告乙○○偽造貨幣案件偵查，其後該臺灣桃園地方法院檢察
    署九十二年度偵字第一０五００號案件再移請併由本院九十二年度訴字第七００
    號被告乙○○偽造貨幣案件審理等事實，並有臺灣桃園地方法院檢察署檢察官九
    十二年度偵字第四三四四號被告乙○○偽造貨幣案件起訴書（詳臺灣桃園地方法
    院檢察署九十二年度偵字第八四二六號卷第十七頁至第十八頁）、桃園縣警察局
    九十二年六月十一日桃警刑字第０九二０００九一九０號被告乙○○偽造貨幣案
    件移送書、臺灣桃園地方法院檢察署檢察官九十二年六月二十日簽移本院九十二
    年度訴字第七００號被告乙○○偽造貨幣案件簽呈、被告乙○○臺灣高等法院被
    告全國前案紀錄表（附本院卷中）等在卷可參，而本案被告乙○○被訴於九十二
    年四月十四日收集偽造通用紙幣後於九十二年四月十五日行使偽造紙幣及於九十
    二年五月三日行使偽造通用紙幣之犯罪事實，與前開本院九十二年度訴字第七０
    ０號被告乙○○偽造貨幣案件及該案併案之事實，犯罪手法相同，時間緊接（本
    案被告乙○○涉犯行使偽造通用紙幣部分係於本院審理九十二年度訴字第七００
    號案件及其併案事實之中間時間），所犯罪名同一（本案被告乙○○收集偽造通
    用紙幣部分為行使偽造通用紙幣所吸收，二者為實質上一罪關係），顯係基於概
    括之犯意為之，故二者具有連續犯之關係乙節，應足認定。茲檢察官於九十二年
    五月二十七日復就被告乙○○部分有連續犯裁判上一罪關係之本案同一案件，向
    本院重行起訴且於同年六月十三日繫屬於本院，依照上開說明，本件被告乙○○
    部分既為原臺灣桃園地方法院檢察署九十二年度偵字第四三四四號案件起訴效力
    所及，而由檢察官重行起訴，故被告乙○○部分，爰不經言詞辯論，逕為諭知公
    訴不受理之判決，並將之移由繫屬在先之本院九十二年度訴字第七００號案件併
    同審理，附此敘明。
據上論斷，應依刑事訴訟法第二百九十九條第一項前段、第三百零三條第二款、第三
百零七條，刑法第一百九十六條第一項、第二百條，罰金罰鍰提高標準條例第一條前
段，判決如主文。
本案經檢察官羅秀蓮到庭執行職務。
中      華      民      國    九十三      年    一      月      十三    日
                              臺灣桃園地方法院刑事第十庭
                                  審判長法  官  江德民
                                        法  官  李桂英
                                        法  官  曾淑華
右正本證明與原本無異。
如不服本判決，應於判決送達後十日內向本院提出上訴狀( 應附繕本 )，上訴於
臺灣高等法院。
                                        書記官  文巧雲
中      華      民      國    九十三      年     一     月      十三    日
附表
┌──┬─────┬───────────┬──────┬───────┐
│編號│面      額│紙    幣    號    碼  │數        量│金          額│
├──┼─────┼───────────┼──────┼───────┤
│一  │新版仟圓  │ＪＰ七二五０八三ＶＡ  │  一張      │  一千元      │
├──┼─────┼───────────┼──────┼───────┤
│ 二 │新版仟圓  │ＤＲ七０四八六八ＺＢ  │  二十張    │  二萬元      │
└──┴─────┴───────────┴──────┴───────┘
附論罪科刑依據之法條：
中華民國刑法第一百九十六條
 (行使收集或交付偽造變造通貨、幣券罪)
行使偽造、變造之通用貨幣、紙幣、銀行券，或意圖供行使之用而收集或
交付於人者，處三年以上十年以下有期徒刑，得併科五千元以下罰金。
收受後方知為偽造、變造之通用貨幣、紙幣、銀行券而仍行使，或意圖供
行使之用而交付於人者，處五百元以下罰金。
第一項之未遂犯罰之。
中華民國刑法第二百條
 (沒收物之特例)
偽造、變造之通用貨幣、紙幣、銀行券，減損分量之通用貨幣及前條之器
械原料，不問屬於犯人與否，沒收之。
